ACORDAO-COMPLETO-2537409

ACÓRDÃO 3042/2022 ATA 19/2022 - SEGUNDA CÂMARA

VISTOS, relatados e discutidos estes autos referentes à Tomada de Contas Especial instaurada pelo Fundo Nacional de Desenvolvimento da Educação - FNDE contra o Sr. Diego de Nadai (gestões: 2009-2012 e 2013 até 8/1/2015) , ex-prefeito de Americana/SP, em face de irregularidades na execução dos recursos federais recebidos por força do Programa Nacional de Alimentação Escolar - Pnae, no exercício de 2014.
ACORDAM os Ministros do Tribunal de Contas da União, reunidos em sessão da 2ª Câmara, ante as razões expostas pelo Relator, em:
9.1. com fundamento nos arts. 1º, inciso I, 16, inciso III, alíneas "b" e "c", 19, caput, e 23, inciso III, da Lei 8.443/1992, julgar irregulares as contas do Sr. Diego de Nadai, condenando-o ao pagamento das quantias abaixo especificadas, atualizadas monetariamente e acrescidas dos juros de mora, calculados a partir das correspondentes datas até a efetiva quitação, fixando-lhe o prazo de 15 (quinze) dias, a contar do recebimento da notificação, para que comprove, perante o Tribunal (art. 214, inciso III, alínea "a", do Regimento Interno/TCU) , o recolhimento da dívida ao Fundo Nacional de Desenvolvimento da Educação, na forma da legislação em vigor:
	Data
	Valor (R$) 

	14/1/2014
	7.373,75

	14/1/2014
	150.000,00

	23/1/2014
	7.968,75

	30/1/2014
	7.373,75

	12/2/2014
	97.050,29

	14/2/2014
	7.310,00

	20/2/2014
	10.000,00

	20/2/2014
	12.709,00

	20/2/2014
	6.608,75

	13/3/2014
	10.000,00

	13/3/2014
	7.288,75

	13/3/2014
	10.000,00

	19/3/2014
	100.000,00

	20/3/2014
	10.000,00

	27/3/2014
	10.000,00

	27/3/2014
	6.970,00

	27/3/2014
	10.000,00

	28/3/2014
	49.010,65

	3/4/2014
	10.000,00

	3/4/2014
	11.961,00

	3/4/2014
	7.288,75

	8/4/2014
	49.966,95

	8/4/2014
	124.964,40

	10/4/2014
	100.163,22

	10/4/2014
	50.000,00

	23/4/2014
	50.000,00

	23/4/2014
	14.513,75

	23/4/2014
	10.000,00

	24/4/2014
	10.000,00

	25/4/2014
	30.000,00

	30/4/2014
	30.524,65

	8/5/2014
	5.000,00

	8/5/2014
	7.522,50

	15/5/2014
	50.000,00

	20/5/2014
	75.000,00

	20/5/2014
	75.000,00

	29/5/2014
	10.000,00

	29/5/2014
	9.180,00

	10/6/2014
	125.126,19

	10/6/2014
	124.811,95

	18/6/2014
	17.722,50

	24/6/2014
	75.000,00

	3/7/2014
	45.000,00

	3/7/2014
	21.930,00

	11/7/2014
	100.827,24

	7/8/2014
	21.972,50

	13/8/2014
	501.520,15

	21/8/2014
	5.000,00

	5/11/2014
	17.100,00

	10/11/2014
	15.400,00

	10/11/2014
	16.000,00

	10/11/2014
	20.700,00

	10/11/2014
	12.000,00

	10/11/2014
	19.500,00

	10/11/2014
	23.000,00

	10/11/2014
	8.600,00

	10/11/2014
	19.000,00

	10/11/2014
	22.700,00

	12/12/2014
	6.200,00

	12/12/2014
	3.100,00

	12/12/2014
	1.500,00

	12/12/2014
	2.100,00

	18/12/2014
	2.756,28

9.2. aplicar ao Sr. Diego de Nadai as multas previstas nos arts. 57 e 58, inciso II, da Lei 8.443/1992, nos valores de R$ 200.000,00 (duzentos mil reais) e R$ 15.000,00 (quinze mil reais) , respectivamente, fixando-lhe o prazo de 15 (quinze) dias, a contar da notificação, para que comprove, perante o Tribunal (art. 214, inciso III, alínea "a", do Regimento Interno/TCU) , o recolhimento das dívidas ao Tesouro Nacional, atualizadas monetariamente desde a data deste Acórdão até a data do efetivo recolhimento, se forem pagas após o vencimento, na forma da legislação em vigor;
9.3. autorizar, caso requerido, nos termos do art. 26 da Lei 8.443/1992, o parcelamento das dívidas a que se referem os subitens 9.1 e 9.2 acima, em até 36 (trinta e seis) parcelas mensais e sucessivas, sobre as quais incidirão os correspondentes acréscimos legais (débito: atualização monetária e juros de mora; multa: atualização monetária) , cientificando o responsável de que a falta de pagamento de qualquer parcela importará no vencimento antecipado do saldo devedor, sem prejuízo das demais medidas legais;
9.4. autorizar, desde logo, a cobrança judicial das dívidas a que se refere este Acórdão, caso não atendida a notificação, nos termos do art. 28, inciso II, da Lei 8.443/1992; e
9.5. remeter cópia deste Acórdão à Procuradoria da República no Estado de São Paulo, com fundamento no art. 16, § 3º, da Lei 8.443/1992 c/c o § 7º do art. 209 do Regimento Interno do TCU, e ao FNDE para ciência.

Tomada de Contas Especial instaurada em face de irregularidades na execução dos recursos federais recebidos por força do Programa Nacional de Apoio ao Transporte Escolar  Pnate, no exercício de 2014.

Segunda Câmara

Município de Americana/SP.

3. Responsável: Diego de Nadai (XXX.509.888-XX).

13.1. Ministros presentes: Bruno Dantas (Presidente), Augusto Nardes e Aroldo Cedraz.
13.2. Ministros-Substitutos presentes: Marcos Bemquerer Costa (Relator) e André Luís de Carvalho.

MARCOS BEMQUERER

Trata o processo da Tomada de Contas Especial instaurada pelo Fundo Nacional de Desenvolvimento da Educação - FNDE contra o Sr. Diego de Nadai (gestões: 2009-2012 e 2013 até 8/1/2015) , ex-prefeito de Americana/SP, em face de irregularidades na execução dos recursos federais recebidos por força do Programa Nacional de Alimentação Escolar - Pnae, no exercício de 2014.
2.	As verbas repassadas pelo FNDE à municipalidade via Pnae, no aludido exercício, totalizaram R$ 3.154.737,60 (peças 6 e 7) .
3.	A Controladoria-Geral da União - CGU certificou a irregularidade das contas (peça 24) e a autoridade ministerial atestou haver tomado conhecimento dessa conclusão (peça 26) .
4.	No Tribunal, a Secretaria de Controle Externo de Tomada de Contas Especial - SecexTCE elaborou resumo do iter processual e empreendeu exame técnico da matéria por meio da instrução inserta à peça 45, que reproduzo em parte e com ajustes de forma:
"2. Por conta do PNAE, cujo objeto [consistia na] 'aquisição exclusiva de gêneros alimentícios, em caráter complementar, para atendimento dos alunos matriculados em creches, pré-escolas e em escolas do ensino fundamental das redes federal, estadual, do Distrito Federal e municipal, inclusive as indígenas e as localizadas em áreas remanescentes de quilombos, e, excepcionalmente, aquelas qualificadas como entidades filantrópicas ou por elas mantidas', foi transferido no exercício de 2014 o montante de R$ 3.154.737,60, mediante as OBs e extratos relacionados nas peças 6-7.
3. O prazo para apresentação da prestação de contas expirava em 15/2/2015, que foi enviada, intempestivamente, em 23/2/2015 (peça 8) . Destaca-se que o Parecer Conclusivo emitido pelo CAE - Conselho de Alimentação Escolar, registrado no SIGECON, conforme recibo de 17/9/2015 (peça 8, p. 145) , opinou pela não aprovação da prestação de contas, ante a ocorrência das seguintes irregularidades:
a)	não foi utilizado [o valor] mínimo obrigatório de 30% dos recursos executados para a aquisição de gêneros alimentícios da agricultura familiar e/ou do Empreendedor Familiar Rural, o que contraria o disposto no art. 24 da Resolução CD/FNDE nº 26/2013;
b)	parâmetro numérico de nutricionistas insuficiente para a regular execução do Programa, em descumprimento ao § 2º do art. 12 da Resolução CD/FNDE nº 26/2013 c/c o art. 10 da Resolução CFN nº 465/2010;
c)	o cardápio elaborado foi parcialmente cumprido, o que contraria o disposto no art. 14 da Resolução CD/FNDE nº 26/2013;
d)	no cardápio, não estavam descritas as informações nutricionais, tais como nome da preparação, ingredientes, calorias, macro e micronutrientes prioritários (carboidratos, proteínas e lipídios, vitaminas A e C, magnésio, ferro, zinco e cálcio) e o percentual atendido das necessidades diárias, em descumprimento ao § 7º do art. 14 da Resolução CD/FNDE nº 26/2013 c/c o Acórdão TCU nº 2.576/2009;
e)	o cardápio não foi divulgado para a comunidade escolar em informativos, nas secretarias de educação e nas escolas, com as devidas informações nutricionais, em descumprimento ao § 8º do art. 14 da Resolução CD/FNDE nº 26/2013, ensejando ressalva;
f)	não foi aplicado teste de aceitabilidade, em descumprimento ao art. 17 da Resolução CD/FNDE nº 26/2013;
g)	quanto às condições de armazenamento de gêneros alimentícios, as instalações (ventilação, instalações elétrica e hidráulica etc.) não estavam adequadamente presentes nas escolas e/ou armazém central, contrariando o § 4º do art. 33 da Resolução CD/FNDE nº 26/2013;
h)	o controle de estoque foi realizado de maneira parcialmente adequada nas escolas e/ou no armazém, contrariando o § 4º do art. 33 da Resolução CD/FNDE nº 26/2013;
i)	a EEx não disponibilizou ao CAE o transporte para deslocamento dos conselheiros (reuniões, visitas às escolas etc.) , bem como os recursos humanos e financeiros para execução de atividades de apoio necessários para a execução de suas atribuições, em descumprimento às alíneas 'c' e 'd' do inciso I do art. 36 da Resolução CD/FNDE nº 26/2013;
j)	a EEx não forneceu ao CAE, sempre que solicitado, todos os documentos e informações referentes à execução do PNAE ao longo do ano, em descumprimento ao inciso II do art. 36 da Resolução CD/FNDE nº 26/2013;
k)	o Regimento Interno não foi cumprido, em descumprimento ao art. 35 da Resolução CD/FNDE nº 26/2013;
l)	não houve Plano de Ação anual (planejamento das atividades) do CAE, em descumprimento ao inciso VIII do art. 35 da Resolução CD/FNDE nº 26/2013; e
m)	 o CAE não acompanhou os processos de compras dos gêneros alimentícios, em descumprimento ao inciso I do art. 35 da Resolução CD/FNDE nº 26/2013.
4.	Foi emitida pela área técnica o Parecer n° 2798/2018/DIAPC/COECS/CGPAE/DIRAE (peça 10) , opinando pela aprovação da prestação de contas com ressalvas, sob o aspecto da execução física, em razão das irregularidades apontadas pelo CAE.
5.	Após análise da documentação a título de prestação de contas, do Parecer Conclusivo do CAE e do Parecer Técnico, foi emitido pela área financeira o Parecer n° 3093/2018-DAESP-COPRA-CGCAP-DIFIN (peça 11) , concluindo pela aprovação parcial com ressalvas da prestação de contas, impugnando-se o valor de R$ 2.495.541,97, ante a ausência de nexo de causalidade entre algumas despesas declaradas na relação de pagamentos e as despesas apuradas no extrato bancário da conta específica do PNAE/2014, como segue abaixo:
	Data
	Documento
	Histórico 
	Valor (R$) 

	14/1/2014
	00000000000000011401
	TED TRANSF. ELETR. DISPONÍVEL
	7.373,75

	14/1/2014
	00000660319000007660
	TRANSFERENCIA ON LINE
	150.000,00

	23/1/2014
	00000000000000012301
	TED TRANSF. ELETR. DISPONÍVEL
	7.968,75

	30/1/2014
	00000000000000013001
	TED TRANSF. ELETR. DISPONÍVEL
	7.373,75

	12/2/2014
	00000660319000007660
	TRANSFERENCIA ON LINE
	97.050,29

	14/2/2014
	00000000000000021401
	TED TRANSF. ELETR. DISPONÍVEL
	7.310,00

	20/2/2014
	00000663412000003297
	TRANSFERENCIA ON LINE
	10.000,00

	20/2/2014
	00000660341000050625 
	TRANSFERENCIA ON LINE
	12.709,00

	20/2/2014
	00000000000000022001
	TED TRANSF. ELETR. DISPONÍVEL
	6.608,75

	13/3/2014
	00000660341000050625
	TRANSFERENCIA ON LINE
	10.000,00

	13/3/2014
	00000000000000031301
	TED TRANSF. ELETR. DISPONÍVEL
	7.288,75

	13/3/2014
	00000663412000003297
	TRANSFERENCIA ON LINE
	10.000,00

	19/3/2014
	00000660319000007660
	TRANSFERENCIA ON LINE
	100.000,00

	20/3/2014
	00000660341000050625
	TRANSFERENCIA ON LINE
	10.000,00

	27/3/2014
	00000000000000032001
	TRANSFERENCIA ON LINE
	10.000,00

	27/3/2014
	00000000000000032701
	TED TRANSF. ELETR. DISPONIVEL
	6.970,00

	27/3/2014
	00000663412000003297
	TRANSFERENCIA ON LINE
	10.000,00

	28/3/2014
	00000660319000007660
	TRANSFERENCIA ON LINE
	49.010,65

	3/4/2014
	00000663412000003297
	TRANSFERENCIA ON LINE
	10.000,00

	3/4/2014
	00000660341000050625
	TRANSFERENCIA ON LINE
	11.961,00

	3/4/2014
	00000000000000040301
	TED TRANSF. ELETR. DISPONÍVEL
	7.288,75

	8/4/2014
	00000660319000007660
	TRANSFERENCIA ON LINE
	49.966,95

	8/4/2014
	00000666954000000574
	TRANSFERENCIA ON LINE
	124.964,40

	10/4/2014
	00000666954000008198
	TRANSFERENCIA ON LINE
	100.163,22

	10/4/2014
	00000660319000007660
	TRANSFERENCIA ON LINE
	50.000,00

	23/4/2014
	00000666954000000574
	TRANSFERENCIA ON LINE
	50.000,00

	23/4/2014
	00000000000000042301
	TED TRANSF. ELETR. DISPONÍVEL
	14.513,75

	23/4/2014
	00000663412000003297 
	TRANSFERENCIA ON LINE
	10.000,00

	24/4/2014
	00000663412000003297
	TRANSFERENCIA ON LINE
	10.000,00

	25/4/2014
	00000660319000007660
	TRANSFERENCIA ON LINE
	30.000,00

	30/4/2014
	00000660319000007660
	TRANSFERENCIA ON LINE
	30.524,65

	8/5/2014
	00000663412000003297
	TRANSFERENCIA ON LINE
	5.000,00

	8/5/2014
	00000000000000050801
	TED TRANSF. ELETR. DISPONÍVEL
	7.522,50

	15/5/2014
	00000660319000007660
	TRANSFERENCIA ON LINE
	50.000,00

	20/5/2014
	00000666954000008198
	TRANSFERENCIA ON LINE
	75.000,00

	20/5/2014
	00000666954000000574
	TRANSFERENCIA ON LINE
	75.000,00

	29/5/2014
	00000663412000003297
	TRANSFERENCIA ON LINE
	10.000,00

	29/5/2014
	00000000000000052901
	TED TRANSF. ELETR. DISPONÍVEL
	9.180,00

	10/6/2014
	00000666954000008198
	TRANSFERENCIA ON LINE
	125.126,19

	10/6/2014
	00000666954000000574
	TRANSFERENCIA ON LINE
	124.811,95

	18/6/2014
	00000000000000061801
	TRANSFERENCIA ON LINE
	17.722,50

	24/6/2014
	00000666954000000574
	TRANSFERENCIA ON LINE
	75.000,00

	3/7/2014
	00000666954000000574
	TRANSFERENCIA ON LINE
	45.000,00

	3/7/2014
	00000000000000070301
	TED TRANSF. ELETR. DISPONÍVEL
	21.930,00

	11/7/2014
	00000666954000000574
	TRANSFERENCIA ON LINE
	100.827,24

	7/8/2014
	00000000000000080701
	TED TRANSF. ELETR. DISPONÍVEL
	21.972,50

	13/8/2014
	00000666954000000574
	TRANSFERENCIA ON LINE
	501.520,15

	21/8/2014
	00000663412000003297
	TRANSFERENCIA ON LINE
	5.000,00

	5/11/2014
	00000663412000003297
	TRANSFERENCIA ON LINE
	17.100,00

	10/11/2014
	00000660319000013339 
	TRANSFERENCIA ON LINE
	15.400,00

	10/11/2014
	00000660319000059615
	TRANSFERENCIA ON LINE
	16.000,00

	10/11/2014
	00000660319000013285
	TRANSFERENCIA ON LINE
	20.700,00

	10/11/2014
	00000663135000015075
	TRANSFERENCIA ON LINE
	12.000,00

	10/11/2014
	00000663586000025669
	TRANSFERENCIA ON LINE
	19.500,00

	10/11/2014
	00000666624000042449
	TRANSFERENCIA ON LINE
	23.000,00

	10/11/2014
	00000666624000042447
	TRANSFERENCIA ON LINE
	8.600,00

	10/11/2014
	00000663586000006177
	TRANSFERENCIA ON LINE
	19.000,00

	10/11/2014
	00000666624000001749
	TRANSFERENCIA ON LINE
	22.700,00

	12/12/2014
	00000666624000042449
	TRANSFERENCIA ON LINE
	6.200,00

	12/12/2014
	00000666624000001749
	TRANSFERENCIA ON LINE
	3.100,00

	12/12/2014
	00000660319000013285
	TRANSFERENCIA ON LINE
	1.500,00

	12/12/2014
	00000663586000025669
	TRANSFERENCIA ON LINE
	2.100,00

	18/12/2014
	00000000000315500500
	TRANSFERENCIA DE SALDO
	2.756,28

	Total (R$) 
			2.495.541,97

6. Cumpre informar que a Delegacia de Polícia Federal em Piracicaba/SP, por meio do Ofício nº 1467/2017 - IPL 0137/2017-4 DPF/PCA/SP, solicitou informações sobre a prestação de contas do PNAE (anos 2014 e 2015) do município de Americana/SP, bem como que o Ministério Público Federal - MPF encaminhou o Ofício nº 240/2018/PRM - PIR - SP, solicitando informações quanto ao andamento das análises das prestações de contas do PNAE no município de Americana/SP referentes aos exercícios de 2014, 2015 e 2016, conforme item 3 do Parecer nº 2798/2018/DIAPC/COECS/CGPAE/DIRAE (peça 10, p. 3) .
7. Por meio dos Ofícios n.º 20478 e 20480/2018/Daesp/Copra/Cgcap/Difin/FNDE (peças 12 e 14) , o FNDE notificou o Sr. Diego de Nadai e o prefeito sucessor, Sr. Omar Najar, que tiveram ciência [desses documentos] em 20/8/2018 e em 21/8/2018, respectivamente (peças 13 e 15) ; entretanto, nenhum dos dois se manifestou.
8. Diante do não saneamento das irregularidades apontadas e da não devolução dos recursos, instaurou-se a Tomada de Contas Especial. No Relatório de Tomada de Contas Especial nº 635/2018-DIREC/COTCE/CGCAP/DIFIN-FNDE/MEC (peça 21) , conclui-se que o prejuízo importava em 79% do valor total dos recursos repassados, imputando-se a responsabilidade ao Sr. Diego de Nadai, Prefeito do Município de Americana/SP nas gestões 2009-2012 e 2013 até 8/1/2015, ante irregularidades na execução dos recursos repassados pelo Programa Nacional de Alimentação Escolar - PNAE, no exercício de 2014, quais sejam: ausência de nexo de causalidade entre algumas despesas declaradas na relação de pagamentos e as despesas apuradas no extrato bancário da conta específica do programa PNAE/2014) .
9. O Relatório de Auditoria E-TCE nº 841/2018 da Controladoria Geral da União também chegou às mesmas conclusões. Após serem emitidos o Certificado de Auditoria, o Parecer do Dirigente e o Pronunciamento Ministerial (peças 23-26) , o processo foi remetido a esse Tribunal.
10. Em atendimento ao item 9.4, do Acórdão 1772/2017-TCU-Plenário, Relator Ministro [Substituto] Augusto Sherman Cavalcanti, informa-se que foi efetuada pesquisa no sistema processual do TCU, e que foi encontrado débito imputável ao responsável em outros processos em tramitação neste Tribunal: TCs Processo 027.851/2017-6, Processo 000.637/2018-1, Processo 004.965/2018-3, Processo 033.614/2018-0 e Processo 010.560/2020-3.
ANÁLISE DOS PRESSUPOSTOS DE ADMISSIBILIDADE
11. Verificou-se que não houve o transcurso de mais de dez anos desde o fato gerador sem que tenha havido a notificação do responsável pela autoridade administrativa federal competente (art. 6º, inciso II, c/c art. 19 da IN/TCU 71/2012, modificada pela IN/TCU 76/2016) , uma vez que os recursos foram transferidos em 2014 (peças 6-7) e o responsável foi notificado sobre as irregularidades pela autoridade administrativa competente, mediante Ofício nº 20478/2018/Daesp-Copra-Cgapc-Difin-FNDE, recebido em 20/8/2018 (peças 12-13) .
12. Verificou-se que o valor atualizado do débito apurado (sem juros) em 1º/7/2017 é superior a R$ 100.000,00, na forma estabelecida conforme os arts. 6º, inciso I, e 19 da IN/TCU 71/2012, modificada pela IN/TCU 76/2016.
13. A tomada de contas especial estava, assim, devidamente constituída e em condição de ser instruída.
EXAME TÉCNICO
14. Na instrução inicial (peça 29) , analisando-se os documentos nos autos, concluiu-se pela necessidade de realização da citação do responsável, nestes termos:
'a) realizar a citação do Sr. Diego de Nadai (CPF XXX.509.888-XX) , com fundamento nos arts. 10, § 1º, e 12, incisos I e II, da Lei 8.443/1992 c/c o art. 202, incisos I e II, do RI/TCU, para, no prazo de quinze dias, apresentar alegações de defesa quanto às irregularidades detalhadas a seguir:
i)  irregularidade: ausência de nexo de causalidade entre algumas despesas declaradas na relação de pagamentos e as despesas apuradas no extrato bancário da conta específica do Programa Nacional de Alimentação Escolar - PNAE, no exercício de 2014;
ii)  conduta: não comprovar o nexo de causalidade entre algumas despesas declaradas na relação de pagamentos e as despesas apuradas no extrato bancário da conta específica do Programa Nacional de Alimentação Escolar - PNAE, no exercício de 2014;
iii)  dispositivo violado: art. 38, incisos XVI e XVII, da Resolução FNDE/CD nº 26, de 17/6/2013;
iv) evidências: Parecer n° 3093/2018/DAESP/COPRA/CGCAP/DIFIN (peça 11) e Relatório de Tomada de Contas Especial nº 635/2018-DIREC/COTCE/CGCAP/DIFIN-FNDE/MEC (peça 21) ;
e/ou recolher aos cofres do FNDE as quantias abaixo indicadas, referentes à irregularidade e à conduta de que trata o item 21, alínea 'a', atualizadas monetariamente a partir das respectivas datas até o efetivo recolhimento, abatendo-se na oportunidade as quantias eventualmente ressarcidas, na forma da legislação em vigor.
Débito: PNAE/2014
	Data
	Valor (R$) 

	14/1/2014
	7.373,75

	14/1/2014
	150.000,00

	23/1/2014
	7.968,75

	30/1/2014
	7.373,75

	12/2/2014
	97.050,29

	14/2/2014
	7.310,00

	20/2/2014
	10.000,00

	20/2/2014
	12.709,00

	20/2/2014
	6.608,75

	13/3/2014
	10.000,00

	13/3/2014
	7.288,75

	13/3/2014
	10.000,00

	19/3/2014
	100.000,00

	20/3/2014
	10.000,00

	27/3/2014
	10.000,00

	27/3/2014
	6.970,00

	27/3/2014
	10.000,00

	28/3/2014
	49.010,65

	3/4/2014
	10.000,00

	3/4/2014
	11.961,00

	3/4/2014
	7.288,75

	8/4/2014
	49.966,95

	8/4/2014
	124.964,40

	10/4/2014
	100.163,22

	10/4/2014
	50.000,00

	23/4/2014
	50.000,00

	23/4/2014
	14.513,75

	23/4/2014
	10.000,00

	24/4/2014
	10.000,00

	25/4/2014
	30.000,00

	30/4/2014
	30.524,65

	8/5/2014
	5.000,00

	8/5/2014
	7.522,50

	15/5/2014
	50.000,00

	20/5/2014
	75.000,00

	20/5/2014
	75.000,00

	29/5/2014
	10.000,00

	29/5/2014
	9.180,00

	10/6/2014
	125.126,19

	10/6/2014
	124.811,95

	18/6/2014
	17.722,50

	24/6/2014
	75.000,00

	3/7/2014
	45.000,00

	3/7/2014
	21.930,00

	11/7/2014
	100.827,24

	7/8/2014
	21.972,50

	13/8/2014
	501.520,15

	21/8/2014
	5.000,00

	5/11/2014
	17.100,00

	10/11/2014
	15.400,00

	10/11/2014
	16.000,00

	10/11/2014
	20.700,00

	10/11/2014
	12.000,00

	10/11/2014
	19.500,00

	10/11/2014
	23.000,00

	10/11/2014
	8.600,00

	10/11/2014
	19.000,00

	10/11/2014
	22.700,00

	12/12/2014
	6.200,00

	12/12/2014
	3.100,00

	12/12/2014
	1.500,00

	12/12/2014
	2.100,00

	18/12/2014
	2.756,28

	Total (R$) 
	2.495.541,97

Valor atualizado do débito em 27/9/2018: R$ 3.648.456,51.
b) informar ao responsável que, caso venha a ser condenado pelo Tribunal, o débito ora apurado será acrescido de juros de mora, nos termos do § 1º do art. 202 do RI/TCU;
c) informar ao responsável que o recolhimento tempestivo do débito somente saneará o processo caso seja reconhecida a sua boa-fé e não se constate outra irregularidade nas contas, nos termos do art. 12, inciso VI, da Resolução-TCU 170/2004;
d) realizar a audiência do Sr. Diego de Nadai (CPF XXX.509.888-XX) , Prefeito do Município de Americana/SP nas gestões 2009-2012 e 2013 a 8/1/2015, com fundamento nos arts. 10, § 1º, e 12, incisos I e III, da Lei 8.443/1992 c/c o art. 202, incisos I e III, do RI/TCU, para no prazo de quinze dias, apresentar razões de justificativa quanto às irregularidades detalhadas a seguir:
i)  Irregularidades:
a) ausência de aquisição de gêneros alimentícios da Agricultura Familiar com o percentual mínimo obrigatório de 30%;
b) parâmetro numérico de nutricionistas insuficiente para a regular execução do Programa;
c) não cumprimento integral do cardápio elaborado para o Programa;
d) ausência de informações nutricionais no cardápio elaborado para o Programa;
e) ausência de divulgação do cardápio à comunidade escolar;
f) não aplicação do Teste de Aceitabilidade;
g) controle de estoque e armazenamento dos gêneros alimentícios ineficiente;
h) ausência de itens de infraestrutura para a execução das atribuições do CAE;
i) não fornecimento ao CAE de toda a documentação referente à execução do Programa ao longo do ano;
j) não cumprimento do Regimento Interno do CAE;
k) ausência de Plano de Ação anual do CAE;
l) não acompanhamento do processo de compras dos gêneros alimentícios por parte do CAE; e
m) atuação deficiente do CAE.
ii)  conduta: permitir o cometimento das irregularidades acima descritas na execução do PNAE/2014, apontadas no Parecer n° 2798/2018/COECS/CGPAE/DIRAE (peça 10) ;
iii)  dispositivos violados: arts. 13, 14, 24, 33, 35, 36 e 57, da Resolução FNDE/CD nº 26, de 17/6/2013;
iv) evidências: Parecer n° 4386/2017/COECS/CGPAE/DIRAE (peça 8) e Relatório de Tomada de Contas Especial nº 671/2018-DIREC/COTCE/CGCAP/DIFIN-FNDE/MEC (peça 21) ;
e)  encaminhar ao responsável cópia da presente instrução, do Parecer n° 4386/2017/COECS/CGPAE/DIRAE (peça 8) e Relatório de Tomada de Contas Especial nº 671/2018-DIREC/COTCE/CGCAP/DIFIN-FNDE/MEC (peça 21) , a fim de subsidiar a apresentação de suas alegações de defesa;
f)  esclarecer ao responsável, em obediência ao art. 12, § 3º, da Lei 8.443/1992, e ao art. 12, inciso VII, da Resolução TCU 170/2004, que o não atendimento à citação ou à audiência implicará revelia, para todos os efeitos, dando-se prosseguimento ao processo.'
15. Em cumprimento ao pronunciamento da Unidade (peça 31) , foi efetuada a citação do Sr. Diego de Nadai, como segue:
	Ofício
	Data de Recebimento do Ofício
	Nome do Recebedor do Ofício
	Observação
	Fim do Prazo para Defesa

	27541/2021-TCU/ Seproc (peça 33) , de 25/5/2021
	22/6/2021, conforme AR de peça 35
	Benedito Avelino da Silva
	Ofício entregue no endereço do responsável, conforme pesquisa na peça 32
	7/7/2021

	55167/2021-TCU/ Seproc (peça 37) , de 23/9/2021
			Ofício devolvido como 'recusado' (peça 38) 
	
	Edital 1476/2021-TCU/Seproc, de 22/10/2021 (peça 40) 
			Publicado no DOU de 27/10/2021 (peça 41) 
	12/11/2021

16. Transcorrido o prazo regimental, o responsável permaneceu silente, devendo ser considerado revel, nos termos do art. 12, § 3º, da Lei 8.443/1992.
Da validade das notificações
17. Preliminarmente, cumpre tecer breves considerações sobre a forma como são realizadas as comunicações processuais no TCU. A esse respeito, destacam-se o art. 179 do Regimento Interno/TCU (Resolução 155, de 4/12/2002) e os arts. 3º e 4º, inciso III, § 1º, da Resolução/TCU 170, de 30 de junho de 2004, verbis:
[Regimento Interno/TCU]
'Art. 179. A citação, a audiência ou a notificação, bem como a comunicação de diligência, farse-ão:
I - mediante ciência da parte, efetivada por servidor designado, por meio eletrônico, fac-símile, telegrama ou qualquer outra forma, desde que fique confirmada inequivocamente a entrega da comunicação ao destinatário;
II - mediante carta registrada, com aviso de recebimento que comprove a entrega no endereço do destinatário;
III - por edital publicado no Diário Oficial da União, quando o seu destinatário não for localizado.'
[Resolução/TCU 170/2004]
'Art. 3º As comunicações serão dirigidas ao responsável, ou ao interessado, ou ao dirigente de órgão ou entidade, ou ao representante legal ou ao procurador constituído nos autos, com poderes expressos no mandato para esse fim, por meio de:
I - correio eletrônico, fac-símile ou telegrama;
II - servidor designado;
III - carta registrada, com aviso de recebimento;
IV - edital publicado no Diário Oficial da União, quando o seu destinatário não for localizado, nas hipóteses em que seja necessário o exercício de defesa'.
Art. 4º. Consideram-se entregues as comunicações:
I - efetivadas conforme disposto nos incisos I e II do artigo anterior, mediante confirmação da ciência do destinatário;
II - realizadas na forma prevista no inciso III do artigo anterior, com o retorno do aviso de recebimento, entregue comprovadamente no endereço do destinatário;
III - na data de publicação do edital no Diário Oficial da União, quando realizadas na forma prevista no inciso IV do artigo anterior.
§ 1º O endereço do destinatário deverá ser previamente confirmado mediante consulta aos sistemas disponíveis ao Tribunal ou a outros meios de informação, a qual deverá ser juntada ao respectivo processo.'
18. Portanto temos que a validade da citação via postal não depende de que o aviso de recebimento seja assinado pelo próprio destinatário da comunicação, o que dispensa, no caso em tela, a entrega do AR em 'mãos próprias'. A exigência da norma é no sentido de o Tribunal verificar se a correspondência foi entregue no endereço correto, residindo aqui a necessidade de certeza inequívoca. 
19. Não é outra a orientação da jurisprudência do TCU, conforme se verifica dos julgados a seguir transcritos:
'São válidas as comunicações processuais entregues, mediante carta registrada, no endereço correto do responsável, não havendo necessidade de que o recebimento seja feito por ele próprio.' (Acórdão 3648/2013-TCU-Segunda Câmara, Relator Ministro JOSÉ JORGE) ;
'É prescindível a entrega pessoal das comunicações pelo TCU, razão pela qual não há necessidade de que o aviso de recebimento seja assinado pelo próprio destinatário. Entregandose a correspondência no endereço correto do destinatário, presume-se o recebimento da citação.' (Acórdão 1019/2008-TCU-Plenário, Relator Ministro BENJAMIN ZYMLER) ;
'As comunicações do TCU, inclusive as citações, deverão ser realizadas mediante Aviso de Recebimento - AR, via Empresa Brasileira de Correios e Telégrafos, bastando para sua validade que se demonstre que a correspondência foi entregue no endereço correto.' (Acórdão 1526/2007-TCU-Plenário, Relator Ministro AROLDO CEDRAZ) .
20. A validade do critério de comunicação processual do TCU foi referendada pelo Supremo Tribunal Federal, nos termos do julgamento do MS-AGR 25.816/DF, por meio do qual se afirmou a desnecessidade da ciência pessoal do interessado, entendendo-se suficiente a comprovação da entrega do 'AR' no endereço do destinatário:
'EMENTA: AGRAVO REGIMENTAL. MANDADO DE SEGURANÇA. DESNECESSIDADE DE INTIMAÇÃO PESSOAL DAS DECISÕES DO TRIBUNAL DE CONTAS DA UNIÃO. ART. 179 DO REGIMENTO INTERNO DO TCU. INTIMAÇÃO DO ATO IMPUGNADO POR CARTA REGISTRADA, INICIADO O PRAZO DO ART. 18 DA LEI nº 1.533/51 DA DATA CONSTANTE DO AVISO DE RECEBIMENTO. DECADÊNCIA RECONHECIDA. AGRAVO IMPROVIDO.
O envio de carta registrada com aviso de recebimento está expressamente enumerado entre os meios de comunicação de que dispõe o Tribunal de Contas da União para proceder às suas intimações.
O inciso II do art. 179 do Regimento Interno do TCU é claro ao exigir apenas a comprovação da entrega no endereço do destinatário, bastando o aviso de recebimento simples.'
21. No caso vertente, o ofício de citação do responsável foi encaminhado ao endereço constante da base de dados CPF da Receita Federal, e sua entrega (...) ficou comprovada (peça 35) . Além disso, foi também enviado ofício citatório ao endereço constante do RENACH, o qual foi recusado (peças 37-38) . Após a realização de extensa pesquisa na tentativa de localização de endereço válido para notificação do responsável, sem sucesso, foi promovida a notificação do responsável por meio de Edital publicado no Diário Oficial da União (peças 40-41) .
22. É importante informar que, em três outras TCEs instauradas contra o mesmo responsável, Sr. Diego de Nadai (TCs Processo 004.965/2018-3, Processo 027.851/2017-6 e Processo 033.614/2018-0) , ele foi citado exatamente no endereço constante da base de dados do RENACH (Rua Octaviano Oládio da Silva, nº 60, Apto. 604, CEP 13.468-260, Americana/SP) , tal como se procedeu no caso concreto (peças 37-38) . Nessas três TCEs, o responsável compareceu aos autos e apresentou alegações de defesa. Conforme consta da peça 52 do TC Processo 004.965/2018-3 (anexada aos presentes autos, conforme peça 44) , o endereço em questão também foi informado pelo atual prefeito da cidade de Americana. Vê-se, portanto, que foram esgotadas todas as tentativas de localização do responsável, com vistas a citá-lo pela via postal, antes de se partir para a citação por edital, inclusive se valendo de endereço que já havia sido utilizado em comunicações bem-sucedidas realizadas pelo TCU em sede de outros processos de TCEs.
23. Apesar de regularmente citado, o responsável deixou transcorrer in albis o prazo regimental que lhe foi concedido para apresentar alegações de defesa e/ou efetuar o recolhimento do débito, motivo pelo qual se impõe o reconhecimento da revelia de que trata o art. 12, § 3º, da Lei 8.443/1992.
24. Deve-se observar que, nos processos do TCU, a revelia não implica a presunção de que sejam verdadeiras todas as imputações levantadas contra os responsáveis, diferentemente do que ocorre no processo civil, em que o não comparecimento do réu aos autos leva à presunção da verdade dos fatos narrados pelo autor. Dessa forma, a avaliação da responsabilidade do agente não pode prescindir da prova existente no processo ou para ela carreada.
25. Assim, independentemente da revelia, a avaliação da responsabilidade do agente nos processos desta Corte não prescinde dos elementos existentes nos autos ou para ele carreados, uma vez que são regidos pelo princípio da verdade material. 
26. Entretanto, cabe destacar que, nas fases anteriores desta TCE, o responsável também não se manifestou quanto à irregularidade que lhe foi imputada, mantendo-se omisso, conforme registrado no Relatório de Tomada de Contas Especial nº 635/2018-DIREC/COTCE-CGCAP/DIFIN-FNDE/MEC (peça 21) .
27. Adicionalmente, as irregularidades imputadas ao responsável estão claramente demonstradas nos autos, não sendo possível, nesta fase processual, o aproveitamento de qualquer análise de elementos em defesa do Sr. Diego de Nadai.
Da análise da pretensão punitiva
28. O instituto da prescrição da pretensão de ressarcimento ao erário, com base em decisão de tribunal de contas, é tema que vem sendo recentemente debatido no meio jurídico, e, no tocante ao entendimento proferido pelo Supremo Tribunal Federal, no julgamento do RE 636.886 (tema 899) , cabe assinalar que a decisão do STF alcança tão somente a fase judicial de título extrajudicial, não atingindo os processos de controle externo em tramitação no TCU, conforme orientação sufragada pelo Acórdão 6589/2020-TCU-Segunda Câmara, da relatoria do Ministro Raimundo Carreiro.
29. Aliás, da ementa do julgado do STF constou que:
'A pretensão de ressarcimento ao erário em face de agentes públicos reconhecida em acórdão de Tribunal de Contas prescreve na forma da Lei 6.830/1980 (Lei de Execução Fiscal) .'
30. Portanto, até o trânsito em julgado do acórdão condenatório do TCU, permanece imprescritível a pretensão de ressarcimento ao erário decorrente da instauração da tomada de contas especial, conforme Enunciado da Súmula 282 do TCU ('As ações de ressarcimento movidas pelo Estado contra os agentes causadores de danos ao erário são imprescritíveis') .
31. Dessa forma, identificado dano ao erário, deve-se instaurar e julgar o processo de tomada de contas especial para responsabilizar seus agentes causadores, respeitando o direito ao contraditório e à ampla defesa, independentemente de quando ocorreram os atos impugnados.
32. Já a pretensão punitiva do TCU, conforme Acórdão 1441/2016-TCU-Plenário, que uniformizou a jurisprudência acerca dessa questão, subordina-se ao prazo geral de prescrição indicado no art. 205 do Código Civil, que é de 10 anos, contado da data de ocorrência da irregularidade sancionada, nos termos do art. 189 do Código Civil, sendo este prazo interrompido pelo ato que ordenar a citação, a audiência ou a oitiva do responsável. Conforme o mesmo Acórdão, a ocorrência desta espécie de prescrição será aferida, independentemente de alegação da parte, em cada processo no qual haja intenção de aplicação das sanções previstas na Lei 8.443/1992.
33. Considerando que o fato gerador do débito é a ausência de nexo de causalidade entre algumas despesas declaradas na relação de pagamentos e as despesas apuradas no extrato bancário da conta específica do programa, entende-se que o termo a quo para a contagem do prazo prescricional é a data de pagamento da última despesa impugnada, que ocorreu em 18/12/2014 (peça 21) . Sendo assim, em razão de não ter transcorrido mais de 10 anos entre esta data e a data do ato que ordenou a citação (21/5/2021 - peça 31) , constata-se que não ocorreu a prescrição da pretensão punitiva.
34. Em se tratando de processo em que a parte interessada não se manifestou acerca das irregularidades imputadas, não há elementos para que se possa efetivamente aferir e reconhecer a ocorrência de boa-fé na conduta do responsável, podendo este Tribunal, desde logo, proferir o julgamento de mérito pela irregularidade das contas, conforme os termos dos §§ 2º e 6º do art. 202 do Regimento Interno do TCU. 
35. Diante da revelia do responsável e inexistindo nos autos elementos que permitam concluir pela ocorrência de boa-fé ou de outros excludentes de culpabilidade em sua conduta, propõe-se que suas contas sejam julgadas irregulares, e que o Sr. Diego de Nadai seja condenado ao recolhimento do débito apurado e à aplicação das multas previstas nos arts. 57 e 58 da Lei 8.443/1992, tendo em vista que a citação e a audiência do responsável ocorreram por fatos distintos, em conformidade com a jurisprudência do TCU, como segue:
'É possível a aplicação concomitante das multas previstas nos arts. 57 e 58 da Lei 8.443/1992 ao mesmo responsável quando os fatos motivadores de cada penalidade são distintos.' (Acórdão 4194/2020-TCU-Primeira Câmara|Relator: BENJAMIN ZYMLER e Acórdão 1592/2017-TCU-Primeira Câmara | Relator: BRUNO DANTAS) ."
5.	Diante do exposto, a SecexTCE ofereceu ao Tribunal a seguinte proposta de encaminhamento (peças 45 a 47) :
	5.1. considerar revel o Sr. Diego de Nadai, nos termos do art. 12, § 3º, da Lei 8.443/1992;
	5.2. com fundamento no art. 16, inciso III, alíneas b e c, da Lei 8.443/1992, julgar irregulares as contas do Sr. Diego de Nadai, condenando-o ao pagamento das importâncias a seguir especificadas:
	Data
	Valor (R$) 

	14/1/2014
	7.373,75

	14/1/2014
	150.000,00

	23/1/2014
	7.968,75

	30/1/2014
	7.373,75

	12/2/2014
	97.050,29

	14/2/2014
	7.310,00

	20/2/2014
	10.000,00

	20/2/2014
	12.709,00

	20/2/2014
	6.608,75

	13/3/2014
	10.000,00

	13/3/2014
	7.288,75

	13/3/2014
	10.000,00

	19/3/2014
	100.000,00

	20/3/2014
	10.000,00

	27/3/2014
	10.000,00

	27/3/2014
	6.970,00

	27/3/2014
	10.000,00

	28/3/2014
	49.010,65

	3/4/2014
	10.000,00

	3/4/2014
	11.961,00

	3/4/2014
	7.288,75

	8/4/2014
	49.966,95

	8/4/2014
	124.964,40

	10/4/2014
	100.163,22

	10/4/2014
	50.000,00

	23/4/2014
	50.000,00

	23/4/2014
	14.513,75

	23/4/2014
	10.000,00

	24/4/2014
	10.000,00

	25/4/2014
	30.000,00

	30/4/2014
	30.524,65

	8/5/2014
	5.000,00

	8/5/2014
	7.522,50

	15/5/2014
	50.000,00

	20/5/2014
	75.000,00

	20/5/2014
	75.000,00

	29/5/2014
	10.000,00

	29/5/2014
	9.180,00

	10/6/2014
	125.126,19

	10/6/2014
	124.811,95

	18/6/2014
	17.722,50

	24/6/2014
	75.000,00

	3/7/2014
	45.000,00

	3/7/2014
	21.930,00

	11/7/2014
	100.827,24

	7/8/2014
	21.972,50

	13/8/2014
	501.520,15

	21/8/2014
	5.000,00

	5/11/2014
	17.100,00

	10/11/2014
	15.400,00

	10/11/2014
	16.000,00

	10/11/2014
	20.700,00

	10/11/2014
	12.000,00

	10/11/2014
	19.500,00

	10/11/2014
	23.000,00

	10/11/2014
	8.600,00

	10/11/2014
	19.000,00

	10/11/2014
	22.700,00

	12/12/2014
	6.200,00

	12/12/2014
	3.100,00

	12/12/2014
	1.500,00

	12/12/2014
	2.100,00

	18/12/2014
	2.756,28

	5.3. aplicar ao Sr. Diego de Nadai as multas previstas no art. 57 da Lei 8.443/1992 e no art. 58, inciso II, da mesma lei;
	5.4. autorizar, com fundamento no art. 26 da Lei 8.443/1992, o parcelamento, caso requerido, e a cobrança judicial das dívidas, nos termos do art. 28, inciso II, da Lei 8.443/1992; e
	5.5. encaminhar cópia da deliberação que vier a ser proferida à Procuradoria da República no Estado de São Paulo, com base no § 3º do art. 16 da Lei 8.443/1992 c/c o § 7º do art. 209 do Regimento Interno/TCU, para adoção das medidas que entender cabíveis, e ao FNDE, para ciência.
6.	O Ministério Público junto a este Tribunal, representado pela Procuradora-Geral Cristina Machado da Costa e Silva, apesar de divergir dos fundamentos que subsidiaram a análise oferecida pela Unidade Técnica acerca da prescrição, que se basearam no entendimento fixado pelo Acórdão 1441/2016-TCU-Plenário (rel. min. Benjamin Zymler e red. min. Walton Alencar Rodrigues) , manifestou-se de acordo com o encaminhamento sugerido pela SecexTCE, "uma vez que o histórico dos autos evidencia a não ocorrência da prescrição à luz da Lei n.º 9.873/1999, dada a existência de atos processuais interruptivos do prazo geral de cinco anos e intercorrente de três anos, nos termos do art. 1.º, caput e § 1.º, da aludida lei." (peça 48) .
	É o Relatório.

não há.

Procuradora-Geral Cristina Machado da Costa e Silva.

TOMADA DE CONTAS ESPECIAL. PROGRAMA NACIONAL DE ALIMENTAÇÃO ESCOLAR. EXERCÍCIO DE 2014. IRREGULARIDADES NA EXECUÇÃO DO PROGRAMA. FALTA DE NEXO CAUSAL ENTRE OS RECURSOS FEDERAIS REPASSADOS E AS DESPESAS DECLARADAS PELO CONVENENTE AO TOMADOR DE CONTAS. CITAÇÃO. REVELIA. NÃO DEMONSTRAÇÃO DA BOA E REGULAR APLICAÇÃO DAS VERBAS FEDERAIS PERCEBIDAS. IRREGULARIDADE DAS CONTAS DO EX-PREFEITO. DÉBITO E APLICAÇÃO DE MULTA.

TOMADA DE CONTAS ESPECIAL (TCE)

Secretaria de Controle Externo de Tomada de Contas Especial - SecexTCE.

Trata o processo da Tomada de Contas Especial (TCE) instaurada pelo Fundo Nacional de Desenvolvimento da Educação - FNDE contra o Sr. Diego de Nadai (gestões: 2009-2012 e 2013 até 8/1/2015) , ex-prefeito de Americana/SP, em face da constatação de irregularidades na execução dos recursos federais recebidos por força do Programa Nacional de Alimentação Escolar - Pnae, no exercício de 2014.
2.	As verbas repassadas à municipalidade sob a égide do Pnae, no exercício de referência, totalizaram R$ 3.154.737,60, consoante as ordens bancárias e a cópia do extrato da conta corrente específica do programa (peças 6 e 7) .
3.	O tomador de contas impugnou o valor de R$ 2.495.541,97, ante a falta de nexo de causalidade entre despesas declaradas na relação de pagamentos e os registros apurados no extrato bancário da conta do Pnae. Por conseguinte, deflagrou esta TCE, imputando a responsabilidade pelo dano ao Sr. Diego de Nadai.
4.	Nesta Casa, a Secretaria de Controle Externo de Tomada de Contas Especial - SecexTCE empreendeu, por delegação de competência, a citação e a audiência do responsável, nos seguintes termos (peça 29) : 4.1) citação - para que apresentasse alegações de defesa acerca da irregularidade indicada no item precedente e/ou recolhesse o débito quantificado no processo (R$ 2.495.541,97) ; e 4.2) audiência - para que oferecesse razões de justificativa em vista das ocorrências que se seguem: a) ausência de aquisição de gêneros alimentícios da Agricultura Familiar com a quantia mínima obrigatória de 30%; b) parâmetro numérico de nutricionistas insuficiente para a regular execução do programa; c) não cumprimento integral do cardápio; d) falta de informações nutricionais no cardápio; e) não divulgação do cardápio à comunidade escolar; f) não aplicação do Teste de Aceitabilidade; g) controle de estoque e armazenamento dos gêneros alimentícios ineficientes; h) ausência de itens de infraestrutura para a execução das atribuições do Conselho de Alimentação Escolar (CAE) ; i) não fornecimento ao CAE de toda a documentação referente à execução do programa ao longo do ano; j) não cumprimento do Regimento Interno/CAE; k) ausência de Plano de Ação anual do CAE; l) não acompanhamento do processo de compras dos gêneros alimentícios por parte do CAE; e m) atuação deficiente do CAE.
5.	Notificado, o Sr. Diego de Nadai não adimpliu a dívida, tampouco trouxe ao descortino do Tribunal seus elementos de defesa, deixando transcorrer in albis o prazo que lhe foi conferido, o que caracteriza a revelia prevista no art. 12, § 3º, da Lei 8.443/1992.
6.	Após examinar o mérito do processo, a unidade instrutiva opinou, em substância, pela irregularidade das contas do ex-prefeito, com a sua condenação ao pagamento do débito apurado e aplicação das multas previstas nos arts. 57 e 58, inciso II, da Lei 8.443/1992 (peças 45 a 47) . 
7.	O Ministério Público junto ao TCU, representado pela Procuradora-Geral Cristina Machado da Costa e Silva, concordou com o encaminhamento proposto pela unidade técnica. Entretanto, apesar de considerar que o caso concreto não foi colhido pela prescrição da pretensão punitiva do Tribunal, o Parquet divergiu dos fundamentos que sustentaram a análise oferecida pela SecexTCE acerca do tema, que se basearam no entendimento fixado pelo Acórdão 1441/2016-TCU-Plenário (rel. min. Benjamin Zymler e red. min. Walton Alencar Rodrigues) , por compreender que o exame da matéria deveria se orientar pelas disposições da Lei 9.873/1999, conforme o seguinte registro: "o histórico dos autos evidencia a não ocorrência da prescrição à luz da Lei n.º 9.873/1999, dada a existência de atos processuais interruptivos do prazo geral de cinco anos e intercorrente de três anos, nos termos do art. 1.º, caput e § 1.º, da aludida lei." (peça 48) .
8.	Resumidas a situação fático-jurídica e a proposta de desfecho oferecida ao Tribunal para os autos, passo à apreciação da matéria.
9.	Como visto acima, o tomador de contas glosou despesas efetuadas com os recursos do Pnae/2014, por falta de liame de causalidade entre os gastos realizados e os dispêndios existentes na conta específica do programa, bem como identificou diversas irregularidades na gestão das verbas federais em questão. 
10.	A referida ausência de nexo de causalidade impossibilita a demonstração integral da boa e regular utilização dos recursos públicos federais nos fins a que se destinavam.
11.	Deve-se deixar bem vincado que cabe ao gestor que se comprometeu a aplicar os recursos nas finalidades pactuadas o ônus de comprovar o adequado emprego da totalidade das verbas, por meio de documentação suficiente e hábil para tanto, o que não se verificou nestes autos. Registre-se que o dever de demonstrar o regular emprego do dinheiro público decorre de imposição derivada do ordenamento jurídico, consoante o bloco normativo composto pelas disposições dos arts. 70, parágrafo único, da Constituição Federal, 93 do Decreto-lei 200/1967 e 66 do Decreto 93.872/1986.
12.	Nessa conexão de ideias, entendo que está seguramente evidenciada a necessidade de responsabilização do Sr. Diego de Nadai, devendo esta Corte julgar irregulares as suas contas, com condenação ao pagamento do débito ora apurado, uma vez que era o prefeito à época dos repasses e da gestão dos recursos em epígrafe. 
13.	Sobre a possibilidade de imposição cumulativa das multas previstas nos arts. 57 e 58, inciso II, da Lei 8.443/1992, haja vista que o ex-alcaide foi instado a se manifestar nos autos mediante audiência e citação por ocorrências distintas, conforme especificado no item 4 acima, acompanho os pareceres exarados nos autos, no sentido de aplicar as penas pecuniárias capituladas nos aludidos dispositivos legais. 
14.	Apesar de não alterar a conclusão pela não incidência da prescrição da pretensão sancionatória na hipótese dos autos, o Parquet defendeu a tese de que o exame da matéria em questão deveria se afinar às regras da Lei 9.873/1999 (diploma que regula a prescrição do poder de polícia na administração pública federal) . Sem desdouro da opinio juris do Ministério Público de Contas, permaneço alinhado ao que foi decidido no Acórdão 1441/2016-TCU-Plenário (rel. min. Benjamin Zymler; red. min. Walton Alencar Rodrigues) , por se tratar da jurisprudência que atualmente disciplina o tema. 
15.	Aplicando as disposições definidas nessa deliberação ao caso concreto, verifica-se que o ato interruptivo da prescrição que ordenou a citação ocorreu em 21/5/2021 (peça 31) e as irregularidades que permeiam estes autos se deram em 2014, logo, não transcorreu o prazo decenal de prescrição punitiva estabelecido pelo Acórdão 1441/2016-TCU-Plenário. 
16.	Outrossim, deve ser autorizado o pagamento das dívidas em até 36 parcelas mensais e consecutivas, caso solicitado, e a cobrança judicial.
17.	Por fim, deve-se encaminhar cópia do Acórdão que vier a ser proferido à Procuradoria da República no Estado de São Paulo, com fundamento no art. 16, § 3º, da Lei 8.443/1992 c/c art. 209, § 7º, do Regimento Interno do TCU, e ao FNDE para ciência.
	 Ante o exposto, manifesto-me por que seja adotada a deliberação que ora submeto a este Colegiado.
T.C.U., Sala das Sessões, em 14 de junho de 2022.
MARCOS BEMQUERER COSTA
Relator